臺灣苗栗地方法院刑事判決　　　　　　 100年度交訴字第38號
公　訴　人　臺灣苗栗地方法院檢察署檢察官
被　　　告　黃秋鳳
上列被告因公共危險案件，經檢察官提起公訴（100 年度偵字第
3389號），本院判決如下：
    主  文
黃秋鳳成年人故意對兒童犯肇事致人受傷逃逸罪，處有期徒刑捌
月。
    事  實
一、黃秋鳳於民國100 年5 月7 日11時20分許，駕駛車牌號碼68
    81-VW 號自用小客車沿苗栗縣頭份鎮○○街271 巷22弄由北
    往南方向行駛，行經苗栗縣頭份鎮○○里○○鄰○○街271 巷
    22弄3 號前，與右方突然奔走竄出之幼童徐緯權（96年2 月
    10 日 生）發生碰撞，致徐緯權受有右腳踝挫傷併遠端腓骨
    骨折之傷害（黃秋鳳涉犯過失傷害罪嫌部分另據臺灣苗栗地
    方法院檢察署檢察官為不起訴處分確定）。未料，黃秋鳳肇
    事後，本可預見徐緯權因其車輛經過後突然趴倒地上嚎哭，
    應有可能受到其駕駛車輛傷害且可得而知，竟基於肇事逃逸
    之犯意，未停留下車查看，亦未採取救護或其他必要措施，
    並向警察機關報告，復未提供年籍或聯絡方式及資料，即逕
    自駕車逃逸。嗣經警調閱附近監視器畫面，比對行經車輛後
    ，循線查獲。
二、案經徐緯權之母林凡惟訴由苗栗縣警察局頭份分局報告臺灣
    苗栗地方法院檢察署檢察官偵查起訴。
    理  由
壹、程序事項即關於證據能力部分：
    按被告以外之人於審判外之陳述，經當事人於審判程序同意
    作為證據，法院審酌該言詞陳述或書面陳述作成時之情況，
    認為適當者，亦得為證據。當事人、代理人或辯護人於法院
    調查證據時，知有第159 條第1 項不得為證據之情形，而未
    於言詞辯論終結前聲明異議，視為有前項之同意，刑事訴訟
    法第159 條之5 定有明文。查本件被告黃秋鳳於言詞辯論終
    結前，對於下述本院採為認定犯罪事實依據之各項證據之證
    據能力，於準備程序中陳稱：沒有意見等語，另經本院於審
    理時逐一提示予被告表示意見，被告除對上開部分證據證明
    力有所爭執外，對該等證據之證據能力均未聲明異議（分見
    本院卷第12頁背面、第68至71頁），本院審酌該等證據之取
    得過程並無瑕疵，與本案待證事實間復具有相當之關聯性，
    以之為本案證據並無不當，自得採為本件認定事實之基礎。
貳、實體部分：
一、認定犯罪事實所憑之證據及理由及對被告辯解所不採之理由
    ：
(一)、按刑法第一百八十五條之四肇事致人死傷逃逸罪，係以處罰
    肇事後逃逸之駕駛人為目的，俾促使駕駛人於肇事後能對被
    害人即時救護，以減少死傷，是該罪之成立祇以行為人有駕
    駛動力交通工具肇事，致人死傷而逃逸之事實為已足，至行
    為人之肇事有否過失，則非所問，最高法院八十八年度臺上
    字第七三九六號、八十九年度臺上字第七六二二號、九十年
    度臺上字第六七八六號判決意旨可資參照。次按刑法第一百
    八十五條之四駕駛動力交通工具肇事，致人死傷而逃逸罪，
    行為人之駕車肇事致人死傷雖非出於故意，但仍須知悉肇事
    致人死傷之事實，猶予逃逸，始足當之，此有最高法院九十
    一年度臺上字第一一二四號判決足資參照，合先敘明。
(二)、訊據被告黃秋鳳業自承於前述時、地駕車行經被害人徐緯權
    旁邊之事實，惟矢口否認有何前述肇事致人受傷而逃逸之公
    共危險犯行，辯稱：
  1.伊駕車行經上開路段時未撞擊被害人徐緯權，被害人受傷部
    位與伊車胎高度，於偵查中均未比對，如果被害人是被伊車
    輛輪胎碾壓，應該是腳掌受傷，並非是右後小腿外側，且被
    害人傷勢不會如此輕微。
  2.伊在苗栗縣頭份鎮○○街271 巷22弄與文化街271 巷口時，
    是因為要左轉才停車，伊沿22弄行駛時，時速僅約十公里，
    當時沒有其他車輛經過，伊與車上的三個孩子都沒有聽到撞
    擊聲或車身晃動的聲音，也沒有聽到被害人母親即證人林凡
    惟喊叫的聲音或看到有人追出來，伊不認為也不知道伊撞到
    被害人云云。然查：
(三)、本案車禍在客觀上確實曾發生：
  1.證人即被害人母親林凡惟於警詢、偵查，及審理中均證述：
    案發當時伊車牌號碼Q8-5497 號自小客車停在苗栗縣頭份鎮
    山下里14鄰文化街271 巷22弄3 號前，車頭朝北，並沒有發
    動，當時伊在駕駛座拿東西，車門是關著的，後來伊聽到堂
    姐林子茹叫伊，說伊兒子即被害人被撞到了，伊趕快下車，
    看到被害人趴坐在伊車輛右後方大約二公尺的地上哭，並看
    到被告的車停在社區的路口處即苗栗縣頭份鎮○○里○○鄰○
    ○街271 巷22弄1 號前，被告車輛距離伊與被害人約幾公尺
    而已，巷口沒有紅綠燈，伊以為被告會下車看一下，所以伊
    先將被害人抱到後車廂上坐，被害人說車子壓到他，伊就查
    看被害人傷勢，沒想到被告車輛停了約一分多鐘竟左轉離開
    ，伊在被告車子左轉時很大聲地大喊「妳撞到人了」，被告
    就加速離開了，伊帶被害人就醫時，傷勢都在右腳小腿外側
    ，卷附照片小腿是清洗後的痕跡，一片黑黑的，還有一些小
    擦傷，感覺上像一個輪胎印，當時該巷道只有被告一台車經
    過等語（參臺灣苗栗地方法院檢察署100 年度偵字第3389號
    卷【下稱偵卷】第9-10頁、第34-36 頁，本院100 年度交訴
    第38號卷【下稱本院卷】第37-47 頁）。
  2.證人林子茹於警詢、偵查，及審理中亦證述：案發當時伊站
    在苗栗縣頭份鎮○○里○○鄰○○街271 巷22弄1 號前，即該
    弄與文化街271 巷交岔口處往北看，當時證人林凡惟於停放
    在苗栗縣頭份鎮○○里○○鄰○○街271 巷22弄3 號前之車牌
    號碼Q8-5497 號自小客車駕駛座上拿東西，該車車頭朝北，
    就是同弄15號被告住處的方向，被害人姊姊當時有自該自小
    客車左後方的位置上車，伊猜想被害人大概是想從車後方走
    到車子右後方上車，案發前被害人並沒有胡鬧瞎哭，後來伊
    注意到被告車輛從北向南慢慢開過來，一經過被害人後，被
    害人就趴在證人林凡惟車輛右後方的地上哭了，被告車輛當
    時停在巷口，伊以為被告知道撞到人，會下車查看，伊就先
    過去把小孩扶起來坐正，問被害人怎麼了？被害人說被車撞
    到了。伊發現被害人右小腿靠近腳踝處的外側有擦撞的痕跡
    ，伊就大聲叫證人林凡惟過來，證人林凡惟過來查看被害人
    傷勢後，被告就開車走了，證人林凡惟就過去追車，很大聲
    的叫被告不要走等語（參偵卷第11-12 頁、第27-29 頁，本
    院卷第48 -59頁背面），經核與證人林凡惟上開證述情節大
    致相符，應認渠等證言係屬實在。
  3.此外，並有道路交通事故調查報告表(一)、(二)、道路交通事故
    現場圖、重光醫院醫診字第第337508號診斷證明書、被害人
    傷勢照片各1 份、現場照片6 張（偵卷第13至20頁），重光
    醫院中華民國100 年10月7 日重光醫（院）字第0315號函暨
    門診病歷資料1 份、本案承辦員警賴錦春於審理中所提供被
    害人身高、受傷部位與被告車輛車窗高度、輪胎直徑比對照
    片21張及繪圖1 張（參本院卷第19至27頁、第80至90頁）附
    卷可稽。顯見被害人受傷係被告車輛經過其身旁後立即發生
    ，且被害人趴坐之位置與被告停車距離不過數公尺，當時亦
    無其他車輛經過，故證人林凡惟、林子茹主觀上認定被害人
    受傷係因被告車輛撞擊所致，尚無違常情。
  4.詳視偵卷第20頁與本院卷第21頁背面被害人清洗後傷勢之照
    片，其右小腿及腳踝外側呈大片由右上往左下斜線之摩擦痕
    跡，並約略帶有黑、褐色污漬，與證人林凡惟於審理時證稱
    ：卷附照片是已經經過清洗的狀況，剛撞到時受傷部位有黑
    黑的像輪胎印一樣的痕跡，而且清不乾淨，醫生說像骨頭裂
    傷，就是可能骨頭有一點裂痕，不是整個斷裂等語（本院卷
    第40頁背面）相符，再參酌偵卷第12至14頁現場照片顯示，
    案發地點苗栗縣頭份鎮○○街271 巷22弄社區，係鋪石磚之
    地面，雖有些許泥土塵灰，但尚稱清潔，並無黑色污泥、油
    漬等物。若係被害人自行跌倒受傷，依據常情，被害人膝蓋
    、手肘應有趴倒撞擊地面後因反作用力而發生之瘀青、紅腫
    ，且受傷部位之髒污尚不至於以水清洗後，尚留存有黑、褐
    色污漬，亦應非大片斜線狀之擦痕，顯見被害人所受傷勢應
    排除自行跌倒所致，而係他物撞擊造成，亦堪認定。
  5.依據本案承辦員警賴錦春於審理時證稱：告訴人報案後，伊
    去調監視器，隔幾天才找到被告車輛，找到時肉眼檢視不出
    來被告車損狀況，但伊有丈量被告車窗下緣距離地面高度為
    100 公分，上緣距離地面高度為142 公分，後視鏡正常，看
    得到車後狀況，輪胎直徑59公分，被害人身高105 公分，右
    腿受傷位置距離地面約17公分，大約在被告車輪中下方的位
    置等語（參本院卷第60-63 頁），與前述被害人身高、受傷
    部位與被告車輛車窗高度、輪胎直徑比對照片21張及繪圖1
    張（參本院卷第80至90頁）等資料相符，復有重光醫院中華
    民國100 年10月7 日重光醫（院）字第0315號函覆稱：被害
    人傷勢應為鈍器傷，腿上傷痕不能排除不是輪胎撞擊所致等
    語（參本院卷附第19頁）足參，故被害人所受傷害係與被告
    車輛輪胎擦撞所致，亦有相當可能。
  6.而被告迭於警、偵訊及審理時自承：伊當時車速緩慢，約十
    公里，該處並無其他車輛通過，其行經苗栗縣頭份鎮○○里
    ○○鄰○○街271 巷22弄3號 後，立即聽見被害人哭聲，並從
    車前照後鏡看到被害人倒趴在地上哭泣等語（參見偵卷第
    5-8 頁警詢筆錄、本院卷第11-13 頁準備程序筆錄），與上
    開證人林凡惟、林子茹證述內容相符，足見被害人於苗栗縣
    頭份鎮○○里○○鄰○○街271 巷22弄3 號前玩耍之際，斯時
    與被告由北向南行經被害人右方所駕駛之車輛發生碰撞，因
    而倒地受傷之事實。
  7.再參以偵卷第19頁診斷證明書上載被害人係受有「右腳踝挫
    傷併遠端腓骨骨折」之傷害，且前述照片中被害人右小腿至
    腳踝處大片斜線印痕，亦與被告自小客車輪胎摩擦接觸後可
    能造成之人體傷害痕跡態樣吻合，恰與被告自陳因其車速甚
    慢，故撞擊力道非大，被害人方僅受有「右腳踝挫傷併遠端
    腓股骨折」之傷害，而非整支右腿斷裂或腳掌骨折之情形相
    符，是被告供稱：伊當時車速甚慢，車身並未感覺碾壓、碰
    撞異物等語，雖無違常情，惟依上開事證觀之，被告於案發
    時、地駕駛之車輛確曾與右方行進間之被害人發生撞擊，導
    致本案車禍等事實，足堪認定。
(三)、被告應知悉肇事而使被害人受傷之事實：
  1.據證人林凡惟上開證稱：被告車輛經過被害人時有在巷口停
    下來約一分多鐘，其以為被告會下車等語，再參以案發巷口
    並無紅綠燈，且當時並無其他車輛經過，是被告左轉時並無
    轉彎車禮讓直行車或支線道車禮讓幹線道車之情形，而被告
    亦自承當時已聽聞被害人哭泣並自後視鏡目擊被害人趴臥地
    上，故由被告於巷口停車之舉，可知被告當時應有警覺到本
    案車禍之發生。
  2.再被告於偵訊中自承：伊將車輛駛出時，有看見被害人在伊
    車輛右前方等語（偵卷第29頁），另於警詢、本院時供稱：
    伊於100 年5 月7 日上午11時20分許，駕車自苗栗縣頭份鎮
    ○○路271 巷22弄15號家中出發，沿22弄由北往南欲行駛欲
    左轉271 巷，當時伊經過苗栗縣頭份鎮○○路271 巷22弄3
    號前，看見右側有停放一部黑色自小客車，伊通過該自小客
    車後，有聽見小孩哭聲，然後伊從右後視鏡看見，被害人坐
    在伊車子右後方與黑色自小客車車頭前的地上哭，伊家住15
    號距離3 號中間有5 戶，約隔10幾公尺，當時沒有其他車輛
    經過等語（參偵卷第6-8 頁、本院卷第35-36 頁），可知被
    告駕駛車輛出發之際，早已注意被害人在伊車輛右前方十幾
    公尺處，其經過該處後立即聽見小孩哭聲，復自後照鏡看見
    被害人趴坐地上，依據一般正常人之注意能力與常理推斷，
    理應警覺、知悉到是否撞擊被害人之可能。
  3.證人即被告之子張良於審理時證稱：當時伊坐在副駕駛座
    ，被告開車經過巷口前時，伊不知道是在苗栗縣頭份鎮○○
    里○○鄰○○街271 巷22弄1 號或3 號，但車輛行進中，伊從
    眼角餘光看到被害人衝出來，被告在巷口停車時，伊從照後
    鏡看到有看到被害人趴在地上等語（參見本院卷第63-67 頁
    背面），足認證人張良對於被告或有駕車撞擊被害人之事
    實，有所注意、知悉。且被告於審理時行覆主詰問證人張良
    時，亦問：「我發現被害人的時候有說：那小孩子在哭幹
    嘛的？是我車停下來後發現的，還是行進中發現？」等語（
    參見本院卷第66頁），亦顯見被告曾與證人張良討論被害
    人如何及是否因其駕車擦撞受傷之事實。
  4.復由檢察官就上開問題覆反詰問證人張良皓：「（檢察官問
    【下略】：剛剛你媽媽說，在車上的時候，我在駕駛座有說
    小孩子在哭，顯然你們在停的時候有在討論小孩子在哭這件
    事？）我剛才已經說了，我在車子停下來的時候，我有看到
    小孩子趴著，可是我並沒有說，我有討論這件事。」、「（
    所以你媽媽在車上跟你說有小孩在哭，你沒聽到？）她並沒
    有說。」、「（你媽媽剛剛自己說在車上的時候，她這樣跟
    你對話？）她只有問我說，發現小孩子的時候的情況吧！」
    、「（你媽媽剛剛說，我在車上有跟你講小孩子在哭，你有
    沒有回答？）（沉默未答）。」、「（你在車上的時候有沒
    有回答，或是你有沒有討論小孩子在哭，或是小孩在趴著，
    這件事？）我忘記了。」、「（你看到小孩突然衝出來，停
    在那裡的時候，你有沒有跟你媽媽討論有個小孩衝出來？）
    （未答）。」、「（關於你餘光看到小孩衝出來，以及你看
    到小孩趴著的時候，你有沒有跟她討論過，你親眼看到的這
    些事？）忘記了。」等情形，足見證人張良就被告與其是
    否討論撞擊被害人乙節，語帶保留，避重就輕。更加確認證
    人張良皓於被告停車時有告知被告其看見被害人向被告車
    輛衝過來，且可能為被告車輛擦撞倒地之事實，是被告於斯
    時對於有可能撞擊被害人乙節，顯難諉稱不知，其前開辯稱
    不知駕車肇事云云，應屬臨訟卸責之詞，洵無足採。
(五)、被告肇事後有逃逸之事實：
    被告曾與證人張良皓討論被害人是否及如何受傷乙節，已如
    前述，且聽聞被害人哭泣聲，復自後視鏡內看見被害人趴臥
    地上，當不致於對被害人或因其駕車撞擊而受傷一事毫無所
    悉，則其在可得預見被害人因此受傷之情形下，竟未下車對
    被害人採取任何救護或其他必要措施，亦未向警察機關報告
    ，復未提供年籍或聯絡方式及資料，即逕自駕車離去，此經
    證人林凡惟、林子茹分別證述明確，其有肇事逃逸之犯行，
    洵堪認定。
(六)、由上所述，本件事證已臻明確，其犯行堪予認定，自應依法
    論科。
二、論罪科刑：
(一)、罪名：核被告所為，係犯刑法第185 條之4 肇事致人受傷逃
    逸罪。
(二)、對兒童犯罪加重其刑：
    又按兒童及少年福利法第70條第1 項規定：「成年人教唆、
    幫助或利用兒童及少年犯罪或與之共同實施犯罪或故意對其
    犯罪者，加重其刑至二分之一。但各該罪就被害人係兒童及
    少年已定有特別處罰規定者，不在此限。」本件被害人係96
    年2 月10日出生，於被告行為時為未滿12歲之兒童，有全戶
    戶籍資料查詢結果1 紙附卷（參偵卷第23頁），且被告於本
    院準備程序、及審理時均供承：當時伊駕車經過時從車輛照
    後鏡有看到一小孩子坐在地上哭等語（參見本院準備程序及
    審理筆錄），足見被告明知被害人係未滿12歲之兒童，而仍
    不為肇事後之照護行為，是被告成年人故意對兒童犯罪，而
    刑法第185 項之4 肇事致人傷害逃逸罪，對被害人係兒童並
    未定有特別處罰規定，被告應依兒童及少年福利法第70條第
    1 項前段之規定，加重其刑。
(三)、量刑：
    審酌被告從事護理公職工作，已婚，家境小康，素行良好（
    有臺灣高等法院被告前案紀錄表1 份在卷可參），然於本件
    交通肇事後，仍漠視其法律上所應履行之義務，忽視對於被
    害人應行之即時救助，漠視對於對方行人生命身體安全之保
    障，如非警方積極查訪監視器畫面，比對行經車輛，即難以
    查獲被告，而被告經查獲後，尚未與被害人與其家屬成立調
    解，仍否認犯行，無從令本院見其悔悟之心等一切情狀，量
    處如主文所示之刑，以示懲儆。
參、據上論斷，應依刑事訴訟法第299 條第1 項前段，刑法第18
    5 條之4 、兒童及少年福利法第70條第1 項前段判決如主文
    。
本案經檢察官葉竹鳳到庭執行職務。
中    華    民    國  100     年    11    月    25    日
                  交通法庭  審判長法  官   楊清益
                                  法  官   呂曾達
                                  法  官   周靜妮
以上正本證明與原本無異。
如不服本判決應於收受判決後10日內向本院提出上訴書狀，並應
敘述具體理由。其未敘述上訴理由者，應於上訴期間屆滿後20日
內向本院補提理由書( 均須按他造當事人之人數附繕本) 「切勿
逕送上級法院」。告訴人或被害人如對本判決不服者，應具備理
由請求檢察官上訴，其上訴期間之計算係以檢察官收受判決正本
之日期為準。
                                  書記官  巫  穎
中    華    民    國   100    年    11    月    25    日
附錄論罪科刑法條：
中華民國刑法第185條之4
駕駛動力交通工具肇事，致人死傷而逃逸者，處 6 月以上 5 年
以下有期徒刑。